【裁判字號】    91,訴,795
【裁判日期】    920806
【裁判案由】    偽造文書等
【裁判全文】
臺灣彰化地方法院刑事判決                          九十一年度訴字第七九五號
    公  訴  人  臺灣彰化地方法院檢察署檢察官
    被      告  丁○○原名洪.
右列被告因偽造文書等案件，經檢察官提起公訴（九十一年度偵字第三五００號），
本院判決如左：
    主  文
丁○○行使偽造私文書，足以生損害於他人，處有期徒刑參月，如易科罰金，以參佰
元折算壹日；新竹國際商業銀行迴龍分行票號ＡＡ0000000號之支票背面偽造
之「四海管理顧問社」印文壹枚沒收；又意圖為自己不法之所有，以詐術使人將本人
之物交付，處有期徒刑參月，如易科罰金，以參佰元折算壹日；應執行有期徒刑伍月
，如易科罰金，以參佰元折算壹日；新竹國際商業銀行迴龍分行票號ＡＡ00000
00號之支票背面偽造之「四海管理顧問社」印文壹枚沒收。
    事  實
一、丁○○前因協助戊○○設立「四海管理顧問社」，因而持有「四海管理顧問社」
    之印章；其於民國八十九年十一月間，為支付丙○○互助會會款，在彰化縣埔鹽
    鄉○○村○○路一巷八號，以發票人為憶祥企業商行、付款人新竹國際商業銀行
    迴龍分行、票面金額為新臺幣（下同）三十一萬八千元、背書人為國瑞營造股份
    有限公司及洪春勇等、票號ＡＡ0000000號、發票日為八十九年十二月五
    日之支票（下簡稱支票一）為給付方法，惟為增加該支票兌現之保障，在未得「
    四海管理顧問社」負責人甲○○之同意或授權下，擅持「四海管理顧問社」之印
    章，於支票一之背面盜蓋「四海管理顧問社」之印文，以代表「四海管理顧問社
    」願為該支票之背書人，再於同日持至臺中縣某黃昏市場交予丙○○，足生損害
    於「四海管理顧問社」及該社負責人甲○○之票據信用性；丁○○另於八十九年
    十月下旬，已明知其財務狀況吃緊、資力不足，無法支付貨款，惟仍意圖為自己
    不法之所有，隱瞞該資力不足之情事，佯向吳河冷訂購價值六萬元之鋼筋一批，
    吳河冷不疑有他因此陷於錯誤，交付鋼筋一批並綁筋施作，待工程完畢之八十九
    年十一月二十四日，丁○○即前往吳河冷位於彰化縣溪湖鎮河東里六八０巷十號
    之工廠內，交付予無兌現能力、亦已遭拒絕往來之發票人為朱莉文、付款人為彰
    化郵局、票額為六萬元、發票日為八十九年十二月三十一日、票號Ｔ00000
    00號之支票（簡稱支票二）一紙，給付予吳河冷。嗣丙○○、吳河冷於支票屆
    期提示均未獲付款，始查悉上情。
二、案經被害人甲○○、丙○○及乙○○訴由臺灣彰化地方法院檢察署檢察官偵查起
    訴。
    理  由
一、訊據被告丁○○固坦承於前揭時、地，未經「四海管理顧問社」負責人甲○○之
    同意，即在支票一之背面以「四海管理顧問社」之名義背書之事實，及向吳河冷
    訂購鋼筋一批、事後以支票二給付貨款等情不諱，惟矢口否認有涉前揭偽造文書
    、詐欺犯行，辯稱：伊才是「四海管理顧問社」之實際負責人，甲○○僅掛名負
    責人，伊應可使用該章，及向吳河冷買鋼筋並無詐欺之意思，因別人也欠伊工程
    款，伊認為屆時尚有能力使票兌現，伊給吳河冷票時不知道該支票帳戶已被列拒
    絕往來云云。惟查，告訴人甲○○迭於偵查中指陳，及證人戊○○到院證陳：被
    告並非該社負責人，被告僅是在成立時代為處理登記、辦理設立而已等語；且被
    告自承其於本件使用「四海管理顧問社」之印章未得告訴人甲○○授權或同意，
    其未得告訴人甲○○之同意或授權下，擅持「四海管理顧問社」之印章，於支票
    一之背面蓋「四海管理顧問社」之印文，以代表「四海管理顧問社」願為該支票
    之背書人，自足生損害於「四海管理顧問社」及該社負責人甲○○之票據信用性
    。又被告自承其與朱莉文為夫妻關係，朱莉文之支票由伊使用，自應對該支票帳
    戶之兌現能力具相當認識，且該朱莉文之支票帳戶已於八十九年十一月十四日列
    為拒絕往來戶，有彰化郵局九十年五月二十九日、00000000－00八號
    函附卷可憑，是該帳戶早即無兌現能力被告應知之甚明，詎竟仍於八十九年十一
    月二十四日交付該支票予告訴人吳河冷，且迄今仍無法償付，益見其有為自己不
    法所有之意圖；雖被告提出工程契約書、支票影本數紙及退票理由書影本等辯陳
    係他人拖欠伊工程款之故，惟觀該支票之發票日均係於八十七年、八十八年間，
    而本件交易係於八十九年年底，縱被告確有該筆應收帳款，惟與本件之支付能力
    無涉，被告應於向告訴人吳河冷訂購鋼筋時揣度自身之資力，是否確有給付貨款
    能力，否則被告豈非等同將他人欠款之累轉嫁予告訴人吳河冷承受？被告所辯顯
    非足採，此外並有前開支票影本附卷可稽，被告犯行應堪認定。
二、按在支票背面盜蓋「四海管理顧問社」之印文，依其用意之證明即意謂以「四海
    管理顧問社」之名義背書，使「四海管理顧問社」擔負票據上背書人之責任，進
    而成為票據義務人，致生損害「四海管理顧問社」及甲○○之票據信用性。核被
    告丁○○所為，係犯刑法第二百十六條、第二百十條之行使偽造私文書罪，及同
    法第三百三十九條第一項之詐欺取財罪。被告偽造私文書之低度行為，應為行使
    偽造私文書之高度行為所吸收，不另論罪。又被告所犯之前揭行使偽造私文書罪
    、詐欺取財罪二罪間，犯意各別、行為互異，應分論併罰之；公訴人認二罪係有
    方法、結果之牽連關係，應從一重之詐欺罪論處，容有未恰。爰審酌被告犯罪之
    動機、目的、手段、所生之危害、詐得之金額迄今未償付告訴人等分文，及犯罪
    後之態度等一切情狀，分別量處如主文所示之刑，及定應執行刑並均諭知易科罰
    金之折算標準。又被告為前開犯罪行為後，刑法第四十一條已於九十年一月十日
    修正公布，經比較修正前後之規定，以修正後之新法較有利於被告，爰依刑法第
    二條第一項前段規定，適用修正後之刑法第四十一條第一項前段，而諭知易科罰
    金之折算標準，附此敘明。至偽造於支票一背面之「四海管理顧問社」印文應依
    刑法第二百十九條宣告沒收之。
三、公訴意旨另以：被告丁○○意圖為自己不法之所有，於上揭時、地，明知支票一
    已債信不良，已無兌現之能力，為支付告訴人丙○○前揭互助會會款，竟隱瞞前
    開之票一支票債信不良之事實，盜蓋「四海管理顧問社」之印章於支票背面，使
    丙○○誤認該紙支票有「四海管理顧問社」之背書而收執，致使丙○○陷於錯誤
    ；因認被告涉有刑法第三百三十九條第一項之詐欺罪嫌。
四、惟查，被告堅詞否認有詐欺告訴人丙○○之意圖，辯陳：伊是互助會會首，是丙○○得標，所以才會以開票方式給他會款，當時並不知道該支票會跳票，是為了
    多給告訴人丙○○保障，才將「四海管理顧問社」之印章蓋於支票背面等語。經
    查，該支票係被告由他處取得，非被告自己支票帳戶之支票，已據被告供承在卷
    ，及支票一票面所載之前揭發票人為憶祥企業商行可按，則其是否顯然知悉該票
    已債信不良，無兌現之能力？已有可疑；況告訴人丙○○於本院中指陳：「我加
    入互助會時我不覺得他有騙我，是後來我得標後支票無法兌現。」等語，是告訴
    人丙○○先前加入互助會並給付會款，並無基於被告之詐欺而陷於錯誤之情事，
    僅事後得標後會款不獲償付，是應係民事之糾葛，與刑法詐欺罪之成立要件尚屬
    有間，惟公訴人既認此部分與前揭詐欺罪有罪部分，有連續犯之裁判上一罪關係
    ，此部分爰不為無罪之諭知。
據上論斷，應依刑事訴訟法第二百九十九條第一項前段，刑法第二條第一項前段、第
二百十六條、第二百十條、第三百三十九條第一項、第四十一條第一項前段、第二百
十九條、第五十一條第五款，罰金罰鍰提高標準條例第一條前段、第二條，判決如主
文。本案經檢察官簡志祥到庭執行職務。
中    華    民    國    九十二    年      八      月        六          日
                                臺灣彰化地方法院刑事第二庭
                                    法      官  吳  俊  螢
右正本證明與原本無異。
如不服本判決，應於送達後十日內向本院提出上訴狀(須附繕本)。
告訴人或被害人對於判決如有不服具備理由請求檢察官上訴者，其上訴期間之計算係
以檢察官收受判決正本之日期為準。
                                    法院書記官  莊  玉  惠
中    華    民    國    九十二    年      八      月        七          日
刑法第二百十六條
行使第二百十條至第二百十五條之文書者，依偽造、變造文書或登載不實事項或使登
載不實事項之規定處斷。
刑法第二百十條
偽造、變造私文書，足以生損害於公眾或他人者，處五年以下有期徒刑。
刑法第三百三十九條
意圖為自己或第三人不法之所有，以詐術使人將本人或第三人之物交付者，處五年以
下有期徒刑、拘役或科或併科一千元以下罰金。
以前項方法得財產上不法之利益或使第三人得之者亦同。
前二項之未遂犯罰之。


司法院資訊處製作；財團法人民間司法改革基金會備份。
